【裁判字號】    89,簡上,6
【裁判日期】    890605
【裁判案由】    確認租賃關係存在
【裁判全文】
臺灣新竹地方法院民事判決  八十九年度簡上字第六號
    上  訴  人  甲○○
    訴訟代理人  周承武律師
    被上訴人    乙○○      住.
    訴訟代理人  張堂歆律師
右當事人間請求確認租賃關係存在事件，上訴人對於中華民國八十八年十一月十五日
本院竹北簡易庭八十八年度竹北簡字第二五一號第一審判決提起上訴，本院判決如左
：
    主    文
原判決廢棄。
被上訴人第一審之訴駁回。
第一、二審訴訟費用由被上訴人負擔。
    事    實
甲、上訴人方面：
一、聲明：如主文所示。
二、陳述：
（一）按「承租人支付租金有遲延者，出租人得定相當期限，催告承租人支付租金，
      如承租人於其期限內不為支付，出租人得終止契約」，民法第四百四十條第一
      項定有明文，又「依債務本旨，向債權人或其他有受領權人為清償，經其受領
      者，債之關係消滅」，同法第三百零九條第一項定有明文，故未依債之本旨清
      償者，不生清償之效力。查被上訴人於八十三年七月二十日向上訴人承租桃園
      縣龍潭鄉高原村七鄰五○○號之建物（簡稱系爭建物），租期一年，自八十三
      年七月二十一日起至八十八年十二月二十一日止，租金每月七千元，期滿後繼
      續使用迄今，總計積欠租金三十七萬一千元，雖原審法院認二造已成為不定期
      租賃，然查被上訴人僅於八十四年間拿了二個月租金計一萬四千元給上訴人，
      其餘租金均未給付上訴人，顯然其支付租金有遲延。
（二）上訴人已於八十八年十二月二十三日委託周承武律師以八十八年律函字第○四
      ○號函，催告被上訴人給付欠租，逾期即解除契約，被上訴人收受後，於八十
      八年十二月二十八日寄來租金二十六萬六千元，惟尚未將積欠之金租全部付清
      ，已達二個月之租額，上訴人再委託周承武律師於八十八年十二月二十九日以
      八十八年律函字第○四一號函寄予被上訴人，言明於函達之日起終止與被上訴
      人間之租約，被上訴人於八十八年十二月三十日收受，故自八十八年十二月三
      十日起二造間之租賃關係已經終止。
（三）否認證人鄧年福、吳偉森在原審有關代為被上訴人繳納租金至八十五年十月二
      十日止之證詞，該二位證人證稱代被上訴人繳租達二年之長，與常情有違。是
      被上訴人雖於接獲上訴人於八十八年十二月二十三日所發之催繳租金之通知後
      ，有繳納八十五年十月二十一日至八十八年十二月二十日之租金計二十六萬六
      千元，惟其從八十四年七月二十一日起至八十五年十月二十日止之租金．僅有
      繳納二萬一千元，仍有積欠達二個月以上，上訴人已予以合法終止與被上訴人
      間之租賃關係。又縱被上訴人就八十八年十二月二十日前之租金已有繳納，惟
      其自八十八年十二月二十一日起迄今所積欠之租金亦達二個月以上，是上訴人
      爰於八十九年三月二十一日當庭以口頭向被上訴人之訴訟代理人為催告被上訴
      人繳付欠租之意思表示，該催告繳租之意思表示已對被上訴人合法生效，雖被
      上訴人嗣後曾於八十八年四月十五日欲繳付自八十八年十二月二十一日起至八
      十九年三月二十一日止之租金二萬一千元予上訴人，惟為上訴人所拒收後，被
      上訴人迄未依法予以提存，是被上訴人既經上訴人催告繳納欠租後迄未予以補
      繳，從而上訴人先後於八十九年四月十三日及同年五月十七日當庭向被上訴人
      為終止租約之意思表示，自已合法生效，兩造間之租約關係既經上訴人合法予
      以終止，則被上訴人現在使用系爭建物，即無法律上之原因，是其起訴請求確
      認二造間就系爭建物有不定期限租賃關係，即無理由，原審為被上訴人勝訴之
      判決，即有違誤，爰請求廢棄改判如上訴聲明所示。
三、證據：除援用原審立證方法外，另提出周承武律師八十八年十二月二十三日八十
    八年律函字第○四○號函影本一份、周承武律師八十八年十二月二十九日八十八
    年律函字第○四一號函影本一份、被上訴人收受上訴人前開存證信函之回執影本
    一份。
乙、被上訴人方面：
一、聲明：上訴駁回；第二審訴訟費用由上訴人負擔。
二、陳述：除與原審判決書所載者相同茲予引用外，另補稱：
（一）兩造間前於八十三年七月二十日，就上訴人桃園縣龍潭鄉高原村七鄰五００號
      之建物，簽訂房屋租賃契約，租賃期限為一年，自八十三年七月二十一日起至
      八十四年七月二十一日止，租金每月為七千元。期滿後，被上訴人經由鄧年福
      之出面與上訴人再簽訂一年之租約，租期至八十五年七月二十一日止，此已經
      證人鄧年福於原審到庭證述屬實。
（二）上開租賃期間屆滿後，被上訴人至今仍繼續使用上址擺設各種藝品、先民使用
      之古石器；亦經由訴外人吳偉森繳付租金與上訴人，上訴人對於被上訴人之繼
      續使用，亦未為反對之表示，復經證人吳偉森到庭證述屬實。亦有被上訴人於
      開幕二週年之慶祝宴客之請柬及請客之照片在卷可憑，自足認定上訴人於租期
      屆滿後，業將系爭建物繼續出租予被上訴人，並不為反對之表示而按租賃期限
      屆滿後，承租人仍為租賃物之使用、收益，而出租人不即表示反對之意思者，
      視為以不定期限繼續契約，民法第四百五十一條定有明文。是祇須出租人於租
      期屆滿後，消極的任由承租人為租賃物之使用收益，而不即進而積極的表示反
      對續租，即生視為不定期限繼續契約之效果，亦有最高法院七十年台上字第四
      六三號判決可資參照。揆諸上開說明，本件兩造間之租賃契約，即應視為以不
      定期限繼續契約。況於原審判決後，上訴人亦委由周承武律師，催告被上訴人
      給付欠租，逾期即解除契約，足見兩造間租賃關係確屬存在，若未存在，又何
      須催告被上訴人給付租金？又何來解除契約？參以上訴人對被上訴人提起刑事
      竊佔占案件之告訴，業經台灣桃園地方法院檢察署八十八年度偵字第一０七八
      五號偵查終結，為被上訴人不起訴之處分，而該不起訴處分之結論亦與原審為
      相同之認定，足見兩造間不定期租賃關係存在。
（三）有關被上訴人於租賃期間租金之繳納情形：
    上訴人就租期自八十三年七月二十日至八十四年七月二十日止，每月租金七千
      元，被上訴人均已如期於每期開始時繳納乙節，並不爭執，且經上訴人於原審
      自認在卷，足見上訴人每期開始收受租金時，均未簽發收據予被上訴人。而自
      八十四年七月二十一日起至八十五年七月二十日止之租金，每月均由證人鄧年
      福代被上訴人繳付上訴人乙節，亦經證人鄧年福於原審到庭證述屬實。又八十
      五年七月二十一日後，又由證人鄧年福另拿（三個月）二萬一千元租金予上訴
      人，亦經證人吳偉森於原審到庭證述在卷，足見被上訴人已繳付租金至八十五
      年十月二十日止無訛。原審八十八年八月二十三日言詞辯論時，審判長問：八
      十四年七月二十一日起租約、租金如何？故上訴人答稱：（原契約期滿後）對
      方託人送來契約，我不願簽，租金也是託人送來，但送不回去，租期屆滿二月
      後對方送來二個月租金等語；被上訴人訴訟代理人亦答稱：（原契約期滿後）
      有付一年的租金，期滿又付了三個月租金，繼續使用房子至今等語。再參諸上
      揭證人鄧年福之證言，足見原契約期滿後，自八十四年七月二十一日起被上訴
      人託人（鄧年福）送契約、租金予上訴人，至八十五年七月二十日期滿後，又
      由吳偉森送三個月租金予上訴人無誤。是被上訴人於本件訴訟前，已給付租金
      至八十五年十月二十日止無訛。嗣後雖被上訴人再以關西郵局第三０八號存證
      信函向上訴人本人，欲繳付自八十五年十月二十一日起至八十八年十二月二十
      一日止之租金，共計二十六萬六千元，並再於八十九年四月十五日以關西郵局
      第五六號存證信函向上訴人，欲繳付八十八年十二月二十一日起至八十九年三
      月二十一日止之租金，共計二萬一千元，惟均遭上訴人本人所拒收，而無繳納
      租金之途逕與方法，惟此係上訴人本人拒收被上訴人繳付之租金，而非被上訴
      人遲延給付租金。且被上訴人之岳母於八十九年四月初過世，至八十九年四月
      中旬止，被上訴人均在台南料理岳母之喪事等事宜，是姑不論被上訴人之訴訟
      代理人並無代理受領上訴人所為催告欠繳意思表示之權限，縱認有之，上訴人
      雖已於八十九年三月二十一當庭向被上訴人之訴訟代理人為催告繳租之意思表
      示，惟被上訴人於收受該通知後，至八十九年四月十五日始以存證信函向上訴
      人為繳租之行為，亦屬有正當事由，益見上訴人之終止租約於法未合。
（四）按租賃物為房屋者，遲付租金之總額，非達二個月之租額，不得依前項之規定
      ，終止契約。其租金約定於每期開始時支付者，並應於遲延給付逾二個月時，
      始得終止契約，民法第四百四十條第二項定有明文。系爭房屋之租金，係每期
      開始時支付，並未出具收據乙節，係為上訴人所不爭之事實。姑不論被上訴人
      之訴訟代理人，並未受有被上訴人有關受領上訴人催告繳租或終止租約之意思
      表示之委任，縱屬有之，且縱認上訴人代理人於八十九年三月二十一日準備程
      序時催繳租金之催告，對被上訴人發生效力，惟其未定明繳納之期限，顯不合
      法。再退步言之，經催告後被上訴人始負遲延責任，惟至八十九年四月十三日
      及五月十七日之時，均尚未逾二個月，則上訴人於八十九年四月十三日或同年
      五月十七日為終止契約之意思表示，揆諸上開說明，亦不合法而不生終止租賃
      契約之效力，是兩造間之租賃關係仍屬有效存在。
（五）於桃園縣政府工務局發函要求拆除系爭建物旁之違建時，上訴人猶於八十九年
      五月二日以新竹英明街郵局第五二三號存證信函通知被上訴人，稱「關於台端
      於民國八十三年七月二十一日向敝人承租座落龍潭鄉高原村七鄰五００號房屋
      迄今... 」等語，益見上訴人亦認於八十九年五月二日當時兩造間之租賃關係
      仍屬存在。
三、證據：除援用原審之立證方法外，另提出周承武律師事務所八十八年律函字第四
    ０號函影本一份、台灣桃園地方法院檢察署檢察官不起訴處分書影本一份、關西
    郵局第三０八號、第五十六號存證信函影本及退回信封影本各二份、新竹英明街
    第五二三號存證信函及通知單影本各一份，並聲請本院向台灣桃園地方法院檢察
    署調取該署八十八年度偵字第一０七八五號偵查卷宗。
    理    由
一、本件被上訴人起訴主張：其於八十三年七月二十日向上訴人承租系爭建物，約定
    租期一年，自八十三年七月二十一日起至八十四年七月二十一日止，租金每月為
    七千元，期滿後雙方再簽訂一年租約，至八十五年七月二十一日止，而於上開租
    期屆滿後，被上訴人仍繼續使用，上訴人未為反對之表示，是兩造就系爭建物已
    生不定期租賃之法律關係，且被上訴人就系爭建物之租金，並無遲延給付欠租之
    情形，上訴人所為催繳欠租及終止租約之意思表示，並不生效力，兩造間之租賃
    關係仍屬存在，爰訴請確認兩造間就系爭建物有不定期租賃關係存在等語；上訴
    人則以：縱認兩造間就系爭建物存有不定期租賃關係，惟上訴人已於八十八年十
    二月二十三日委託周承武律師以八十八年律函字第○四○號函，催告被上訴人給
    付自八十四年七月二十一日起至八十八年十二月二十日止之欠租三十三萬六千元
    ，逾期即解除契約，詎被上訴人收受後，僅於八十八年十二月二十八日寄來所謂
    自八十五年十月二十一日起至八十八年十二月二十一日止之租金二十六萬六千元
    ，尚未將積欠之金租全部付清，已達二個月之租額，上訴人乃再委託周承武律師
    於八十八年十二月二十九日以八十八年律函字第○四一號函向被上訴人為終止租
    約之意思表示，為被上訴人於八十八年十二月三十日所收受，是兩造間之租約關
    係於八十八年十二月三十日已因上訴人終止而失效；又縱被上訴人就八十八年十
    二月二十日前之租金已有繳納，惟其自八十八年十二月二十一日起迄今所積欠之
    租金亦達二個月以上，上訴人爰再於八十九年三月二十一日當庭以口頭向被上訴
    人之訴訟代理人為催告被上訴人繳付欠租之意思表示，雖被上訴人嗣後曾於八十
    八年四月十五日欲繳付自八十八年十二月二十一日起至八十九年三月二十一日止
    之租金二萬一千元予上訴人，惟為上訴人所拒收後，被上訴人迄未依法予以提存
    而補繳，上訴人乃於八十九年五月十七日當庭再向被上訴人為終止租約之意思表
    示，自已合法生效，兩造間之租約關係既經上訴人合法予以終止，則被上訴人現
    在使用系爭建物，即無法律上之原因，是其起訴請求確認二造間就系爭建物有不
    定期限租賃關係，即無理由，原審為被上訴人勝訴之判決，即有違誤等語資以置
    辯。
二、被上訴人主張其於八十三年七月二十日向上訴人承租系爭建物，約定租期一年，
    自八十三年七月二十一日起至八十四年七月二十一日止，租金每月為七千元，期
    滿後雙方再簽訂一年租約，至八十五年七月二十一日止，而於上開租期屆滿後，
    被上訴人仍繼續使用，上訴人未為反對之表示之情，已據被上訴人於原審提出租
    約、照片為證，且據證人即在被上訴人所租用之系爭建物內工作之人員鄧年福證
    稱：八十四年間在原告（即被上訴人）處工作，原告將契約簽好交伊拿至被告處
    ，說再簽一年，拿去時被告並未表示不租，當時因有客人，被告說放著，待會再
    簽，第二天問被告，被告說不知被其太太放到何處，第三天再問，也沒簽，也未
    說不租，伊告知原告，原告說沒關係，反正這麼熟。且八十四年至八十五年之租
    金，每月均有拿給被告等語（原審八十八年九月二十七日言詞辯論筆錄），而證
    人即曾受雇於被上訴人在系爭建物工作之吳偉森於原審亦證稱：八十五年間拿二
    萬一千元以信封包好，由原告請託交給被告的，是在被告家給的，被告並未說何
    即收下，後來也未退還等語（原審八十八年九月二十七日言詞辯論筆錄），而證
    人二人所述上訴人於八十四年七月二十一日以後，甚至於八十五年間，曾收受被
    上訴人委託二位證人交付之租金之情相符，堪信為真實，則衡諸常情，倘上訴人
    於八十四年七月二十一日及八十五年七月二十一日租約屆滿後已不願續租，何以
    其收受被上訴人委託他人交付之租金後，迄未返還予被上訴人？況被上訴人於八
    十五年七月二十一日租約屆滿後，迄今仍繼續使用系爭建物，而上訴人迄今仍無
    法就其於八十五年七、八月間租期屆滿後，已向被上訴人積極地表示反對續租之
    意思表示舉證以實其說。參以被上訴人曾於八十五年七月十七日，因其在系爭建
    物所經營之藝品館週年慶，而邀宴他人之情，有被上訴人在原審提出之請柬、照
    片數幀在卷可憑，是倘上訴人於八十五年七月二十一日租約屆滿後不願再出租予
    被上訴人，並已為反對其承租之意思表示，被上訴人焉敢在該處大張旗鼓以資慶
    賀？又何以上訴人迄今均未主動向被上訴人請求返還系爭建物，而任令被上訴人
    繼續使用系爭建物？是上訴人辯稱其已在八十五年七月二十一日租期屆滿後向被
    上訴人為反對續租之表示云云，尚難成立。
三、按租賃期限屆滿後，承租人仍為租賃物之使用、收益，而出租人不即表示反對之
    意思者，視為以不定期限繼續契約，民法第四百五十一條定有明文。查，本件上
    訴人雖未在八十四年七月二十一日至八十五年七月二十一日期之租賃契約書上簽
    名，惟因其既已繼續收取租金，已如前述，堪認其已有簽約之意思表示。是於八
    十五年七月二十一日租期屆滿後，被上訴人仍繼續使用系爭建物，而上訴人既無
    反對之表示，並收受被上訴人託人轉交之租金，揆諸前開規定，兩造間之租賃契
    約仍有效存在，且為不定期限。
四、上訴人雖另辯以：縱認兩造間就系爭建物存有不定期租賃關係，惟上訴人已於八
    十八年十二月二十三日委託周承武律師以八十八年律函字第○四○號函，催告被
    上訴人給付自八十四年七月二十一日起至八十八年十二月二十日止之欠租三十三
    萬六千元，逾期即解除契約，詎被上訴人收受後，僅於八十八年十二月二十八日
    寄來所謂自八十五年十月二十一日起至八十八年十二月二十一日止之租金二十六
    萬六千元，尚未將積欠之金租全部付清，已達二個月之租額，上訴人乃再委託周
    承武律師於八十八年十二月二十九日以八十八年律函字第○四一號函向被上訴人
    為終止租約之意思表示，是兩造間之租約關係於八十八年十二月三十日已因上訴
    人終止而失效等語，並提出周承武律師八十八年十二月二十三日八十八年律函字
    第○四○號函影本一份、周承武律師八十八年十二月二十九日八十八年律函字第
    ○四一號函影本一份、被上訴人收受上訴人前開存證信函之回執影本一份為證。
    經查，本件被上訴人就自八十四年七月二十一日起至八十五年七月二十日止之租
    金，每月均由證人鄧年福代被上訴人繳付上訴人乙節，已經證人鄧年福於原審到
    庭證述屬實。又八十五年七月二十一日後，又由證人吳偉森另拿（三個月）二萬
    一千元租金予上訴人，亦經證人吳偉森於原審到庭證述在卷，均已如前述，足見
    被上訴人已繳付租金至八十五年十月二十日止無訛。而被上訴人於八十八年十二
    月二十幾日收受上訴人催告繳付至八十八年十二月二十日止欠租之存證信函後，
    已於八十八年十二月二十八日匯寄予上訴人自八十五年十月二十一日起至八十八
    年十二月二十一日止之租金計二十六萬六千元，惟為上訴人所拒收之情，已據被
    上訴人提出周承武律師事務所八十八年律函字第四０號函影本一份、關西郵局第
    三０八號及退回信封影本各一份為證，堪信為真實。而按「承租人支付租金有遲
    延者，出租人得定相當期限，催告承租人支付租金，如承租人於其期限內不為支
    付，出租人得終止契約；租賃物為房屋者，遲付租金之總額，非達二個月之租額
    ，不得依前項之規定，終止契約。其租金約定於每期開始時支付者，並應於遲延
    給付逾二個月時，始得終止契約」，民法第四百四十條第一、二項固定有明文。
    惟如承租人曾於出租人所定之期限內，依債務本旨提出支付之租金，而因出租人
    或其他有代為受領權限之人拒絕受領，致未能如期完成時，尚難謂與民法第四百
    四十條第一項所定之情形相當，是依民法第二百十九條關於行使債權，應依誠實
    及信用方法之規定，出租人自不得執是作為終止契約之理由（最高法院四十三年
    度台上字第一一四三號判例意旨參照）。查，本件被上訴人固曾於上訴人在八十
    八年十二月二十三日發函催告時，積欠上訴人自八十五年十月二十一日起至八十
    八年十二月二十一日之租金二十六萬六千元，惟被上訴人於收受上訴人該催繳租
    金之函文後，已於催告期限內即八十八年十二月二十八日，依債之本旨匯寄二十
    六萬六千元之欠租予上訴人，雖該筆租金為上訴人所拒收，且被上訴人嗣後未就
    該筆租金予以依法提存，惟此與民法第四百四十條第一項所定承租人經受催告給
    付欠租後，仍不為支付之情迴然有別，是依前開判例之意旨，出租人即上訴人自
    不得執此作為其終止租約之理由，準此，上訴人前開所為終止租約之意思表示，
    於法自不生效力。
五、惟上訴人另以：縱認被上訴人就八十八年十二月二十日前之租金已有繳納，惟其
    自八十八年十二月二十一日起迄今所積欠之租金亦達二個月以上，而上訴人已於
    八十九年三月二十一日當庭以口頭向被上訴人之訴訟代理人為催告被上訴人繳付
    欠租之意思表示，該催告繳租之意思表示已對被上訴人合法生效，雖被上訴人嗣
    後曾於八十八年四月十五日欲繳付自八十八年十二月二十一日起至八十九年三月
    二十一日止之租金二萬一千元予上訴人，惟為上訴人所拒收後，被上訴人迄未依
    法予以提存，是被上訴人既經上訴人催告繳納欠租後迄未予以補繳，則上訴人先
    後於八十九年四月十三日及同年五月十七日當庭向被上訴人之訴訟代理人為終止
    租約之意思表示，自已對被上訴人本人合法生效，兩造間之租約關係自因上訴人
    合法終止而失效等語置辯，而被上訴人則以上訴人未經向被上訴人「本人」為催
    繳租金及終止租約之意思表示，僅向被上訴人之「訴訟代理人」為之，不生效力
    等情，否認上訴人已合法終止租約。經查，按訴訟代理人就其委任之事件，有代
    為一切訴訟行為之權，此項代理權尚包括當事人本人於訴訟上所得行使之私法上
    權利，及受領對造就該事件對其委任之當事人所為私法上意思表示之權限在內，
    如在訴訟上代為行使抵銷權、撤銷、催告、解除、終止權或受領該等權利之行使
    ，亦即民事訴訟法第七十條第一項規定訴訟代理人就其受委任之事件有為一切訴
    訟行為之權，此項代理權，指為求獲得勝訴之裁判而為必要的一切行為而言，包
    括為達訴訟之目的須與訴訟行為同時為之以為攻擊或防禦者在內。是以，本件被
    上訴人之訴訟代理人以上訴人前開所為催告繳租併終止租約之意思表示，非向被
    上訴人本人為之，僅向訴訟代理人為之，不生效力乙節，自不成立。次查，本件
    兩造間之租賃關係，雖自八十五年七月二十一日起轉為不定期之租約，惟兩造所
    訂書面租約之第四條係約定：「租金應於每月二十日以前繳納，每次應繳一個月
    份，乙方（即被上訴人）不得藉詞拖延」，有該份租約在卷可憑，參以依兩造在
    舊有之定期租賃關係之期間，其租賃關係始自每月二十一日之情觀之，足認承租
    之被上訴人繳納每月租金之期限，是在每月之末日，而非於每期開始之時，從而
    被上訴人既於八十八年三月二十一日，於上訴人當庭向其訴訟代理人為催告繳納
    自八十八年十二月二十一起至八十九年三月二十一日之欠租時，仍積欠上訴人租
    金達三個月，且兩造間有關租金之給付時間並非於每期開始之時，自無民法第四
    百四十條第二項後段所定「應於遲延給付逾二個月時，始得終止租約」規定的適
    用。雖被上訴人另以上訴人於八十九年三月二十一日為催告時，未定期限，認上
    訴人所為催告不合法云云。惟按民法第四百四十條第一項所定出租人對租約之終
    止權，並非以出租人定相當期限催告為發生要件，而係以承租人於催告期限內不
    履行為發生要件，故出租人所定催告期限雖不相當，或未定期限催告，但若自催
    告後經過相當期限承租人仍不履行者，基於誠實信用原則，應認出租人已酌留相
    當期限，以待承租人履行，而難謂不發生該條所定契約終止權。查，本件上訴人
    於八十九年三月二十一日當庭催告被上訴人繳納自八十八年十二月二十一日起至
    八十九年三月二十日止之租金計二萬一千元時，固未定有催告之期限，惟參酌該
    催繳之金額僅係二萬多元為屬不多，並上訴人先前於八十八年十二月二十三日催
    告被上訴人繳納之金額達三十多萬元，所定催告期間為五日，而被上訴人果於所
    定期限內欲向上訴人繳納其中之二十六萬六千元之情，堪認被上訴人於八十九年
    三月二十一日收受上訴人催告繳租二萬一千元之通知後，至被上訴人所述其岳母
    於八十九年四月初過世之前，甚或至上訴人於八十九年四月十三日當庭向被上訴
    人之訴訟代理人為終止租約之意思表示前，已經過相當期限仍不履行，是基於誠
    信原則，應認基於出租人地位之上訴人已酌留相當期限，以待承租之被上訴人履
    行，惟其仍不履行，直至八十九年四月十三日上訴人為終止租約之意思表示生效
    後，始於同月十五日以關西郵局第五六號存證信函匯寄面額二萬一千元之郵政匯
    票欲繳納該遲付之租金，自難認其得阻卻上訴人所為已生合法終止租約之效力。
六、至被上訴人雖以於桃園縣政府工務局發函要求拆除系爭建物旁之違建時，上訴人
    猶於八十九年五月二日以新竹英明街郵局第五二三號存證信函通知被上訴人，稱
    「關於台端於民國八十三年七月二十一日向敝人承租座落龍潭鄉高原村七鄰五０
    ０號房屋迄今... 」之情，由此從上開存證信函之內容，益見上訴人於八十九年
    五月二日當時仍承認兩造間之租賃關係為存在等語，並提出新竹英明街第五二三
    號存證信函及通知單影本各一份為證，惟上訴人否認其於八十九年四月十三日終
    止租約後有再與被上訴人就系爭建物成立租約之情事，並陳稱該存證信函之內容
    僅係禮貌性地通知被上訴人房屋將被拆除，並非承認兩造間之租約關仍屬存在等
    語逝。查，依上開之存證信函，可看出上訴人通知被上訴人之內容，主要係針對
    桃園縣政府工務局認定系爭建物為違建，即將予以拆除一事，其乃事先通知被上
    訴人自行將屋內之物品先行搬遷，以免受損，是尚難憑上訴人於存證信函中之表
    示內容，即據以認定上訴人於八十九年四月十三日合法終止兩造間之租約後，兩
    造嗣後仍就該建物再成立新的租約關係，是被上訴人所辯云云，不足採信。
七、綜前所述，堪認兩造間就系爭建物原所存在之不定期租賃關係，已為上訴人於八
    十九年四月十三日當庭予以合法終止而失其效力，是兩造間就系爭建物已不存在
    有任何租賃關係，從而被上訴人訴請確認其就系爭建物，對上訴人存有不定期租
    賃關係，即屬無據，不應准許。原審判決以兩造間就系爭建物存有不定期租賃關
    係，而判准被上訴人之請求，即有未合，上訴人上訴意旨指摘原審判決不當，求
    予廢棄改判，即為有理由，自應由本院予以廢棄改判如主文所示。
八、據上論結，本件上訴為有理由，依民事訴訟法第四百三十六條之一第三項、第四
    百五十條、第七十八條，判決如主文。
中      華      民      國    八十九    年      六      月      五      日
                                  臺灣新竹地方法院民事第一庭
~B審判長法      官  鄧振球
~B      法      官  張宏節
~B      法      官  鄭政宗
右為正本係照原本作成。
本判決不得上訴。
~B法院書記官  沈藝珠
中      華      民      國    八十九    年      六      月      五      日


司法院資訊處製作；財團法人民間司法改革基金會備份。
